【裁判字號】    90,自,478
【裁判日期】    900814
【裁判案由】    詐欺
【裁判全文】
臺灣臺北地方法院刑事裁定                            九十年度自字第四七八號
    自  訴  人  戊○○
    自訴代理人  楊逸民
    被      告  甲○○
                乙○○
                丙○○
                丁○○
右列被告因詐欺案件，經自訴人提起自訴，本院裁定如左：
    主  文
自訴駁回。
    理  由
一、按法院或受命推事於自訴案件第一次審判期日前訊問及調查結果，如認為案件有
    刑事訴訟法第二百五十二條至第二百五十四條之情形者，得以裁定駁回其自訴，
    同法第三百二十六條第三項定有明文。
二、本件自訴意旨略稱：被告四人係台北市○○區○○段三小段六三七、六四五地號
    土地所有權人，於民國八十三年六月一日與鄰地六三八至六四四、六四六至六五
    一、六五八至六六三等地號土地所有權人合建房屋，並將房屋新建工程委由地主
    之一即原告委託營造廠承作，該新建工程已於八十七年二月五日完工，並於同年
    八月十四日核發使用執照在案，被告以房屋瑕疵為由，拒付工程款，向本院民事
    庭提起違約損害賠償之訴。惟被告四人明知郭明瑜向莊錦環購買坐落前揭地號土
    地及其上門牌號碼為台北市○○路○段一二七號七樓建物，價金為新台幣（下同
    ）一千三百零四萬元，車位一百八十萬元，總價一千四百八十四萬元，竟以訴訟
    詐欺之方式，持郭明瑜轉售予黃麗真另行虛偽簽訂之上開房地價金為一千四百萬
    元，車位僅七十九萬元，總價一千四百七十九萬元之買賣契約，持向本院民事庭
    主張被告丁○○所有之同地號及其上門牌號碼為台北市○○路○段一二七號九樓
    建物，因原告遲延交付房地所有權致不動產市值跌價，於八十九年四月二十八日
    僅能以總價一千一百五十萬元出售（不含車位），而請求原告應賠償被告房地跌
    價之差價損失二百五十萬元 (1479-79(車位)-1150=250)。惟原告因被告未給付
    工程款，而就房地所有權狀主張同時履行抗辯，無給付遲延情事；且被告所得請
    求之差額為一百五十四萬元 (0000-000(車位)-1150=154)，竟為提高請求之賠償
    金額，提出虛偽不實之契約，故意將車位實際價格由一百八十萬元降為七十九萬
    元，藉此欺騙法院，因認被告涉犯刑法詐欺取財罪嫌云云。
三、按刑法上之詐欺取財罪，以施用詐術使人陷於錯誤為其客觀要件，亦即詐欺行為
    與使人陷於錯誤之間，必須具有因果關係，倘其所用方法未致人陷於錯誤者，即
    不能構成詐欺罪責。本案自訴人指述被告為得較高額之損害賠償請求，以提出內
    載車位低於市價之不實買賣契約內容作為計算方式之詐術，向本院民事庭對自訴
    人提起訴訟，故涉有訴訟詐欺之嫌，惟查，被告四人於八十九年九月十九日對自
    訴人提起損害賠償之訴（八十九年訴字第四００一號），刻仍在本院民事庭審理
    中，該事件既未審結，本院民事庭是否以被告主張自訴人給付遲延為有理由而判
    令自訴人賠償，尚未可知；又縱認被告主張有理由，損害賠償之計算方式亦未必
    以被告所提之系爭契約為據。從而，法院既尚未審結，即無陷於錯誤之可言，是
    自訴人主張被告提出不實之契約致法院陷於錯誤云云，殊非可採。被告詐欺取財
    犯嫌既顯有不足，依照首開說明，本件自訴應予駁回。
據上論結，應依刑事訴訟法第三百二十六條第三項、第二百五十二條第十款，裁定如
主文。
中      華      民      國      九十      年      八      月    十四    日
                                      臺灣臺北地方法院刑事第一庭
                                          法  官  李  莉  苓
右正本證明與原本無異。
如不服本裁定應於送達後五日內向本院提出抗告狀。
                                          書記官  陳  惠  娟
中      華      民      國      九十      年      八      月    十六    日


司法院資訊處製作；財團法人民間司法改革基金會備份。
